【裁判字號】    89,台上,2217
【裁判日期】    890427
【裁判案由】    妨害自由
【裁判全文】
最高法院刑事判決                              八十九年度台上字第二二一七號
    上訴人  台灣高等法院台中分院檢察署檢察官
    被  告  甲○○
右上訴人因被告妨害自由案件，不服台灣高等法院台中分院中華民國八十六年十一月
十三日第二審判決（八十六年度上訴字第七○二號，起訴案號：台灣台中地方法院檢
察署八十五年度偵字第一二三四五號），提起上訴，本院判決如左：
    主  文
原判決撤銷，發回台灣高等法院台中分院。
    理  由
本件原判決以：檢察官起訴書指訴被告甲○○緣因吳昇展以陳梧榮所有車號ＰＣ－七
二一九號自用小客車向涂文雄質押借款新台幣（下同）五十萬元，涂文雄因資力不足
轉向告訴人林淑美調借同額現金，涂文雄預扣利息三萬元，僅交付吳昇展四十七萬元
；惟吳昇展交付之支票屆期均未獲兌現，涂文雄乃與吳昇展、陳梧榮約定以該車代償
欠款，於民國八十四年八月六日凌晨二時三十分許在台中縣清水鎮公路局清水車站前
，由林淑美取回該車，又因吳昇展曾向被告借款三萬元，陳梧榮即委託被告代為出面
，除交付該車外，並取回三萬元之代償借款，被告遂夥同綽號「阿興」、「木瓜」、
「阿同」之不詳姓名成年男子分乘二部車前往上址會見林淑美，經商談後因該車尚有
一萬元罰款未繳，雙方同意扣除後餘款為二萬元，因林淑美身上無現款，被告等四人
為取得款項，竟基於共同剝奪他人行動自由之犯意聯絡，以暴力將林淑美押解入上開
自用小客車內，致其右肩臂受傷、右腕挫傷等傷害（此部分業經第一審判決不受理）
，並要求林淑美須打電話籌款始願放人，因時值深夜，經聯絡數位友人均無法取得款
項，迄於同日上午六時許，被告等見無法順利取款，始於台中市區任由林淑美下車返
家等情，因認被告涉犯刑法第三百零二條第一項之罪嫌；但經審理結果，認為不能證
明被告犯罪，因而維持第一審諭知被告無罪之判決，駁回檢察官在第二審之上訴。固
非無見。
惟查：審理事實之法院，對於與被告被訴事實有關之證據，應從各方面詳予調查，以
期發現真實，苟有與待證事實相關之證據尚未查竣，即難遽為有利或不利於被告之判
斷。告訴人林淑美於警訊及偵、審中一再指稱其確遭被告夥同不詳姓名男子索取五十
萬元，嗣降至三十萬元，其以提款卡至銀行提領一萬餘元，連同皮包內之餘款交付後
，仍被強拉入車內，四處籌款，及被強迫簽發面額三十萬元之本票等情，被告於警訊
及檢察官訊問時並供陳其受涂文雄之託找車，係有代價云云（見八十五年度偵字第四
三八號偵查卷第十一、十三、十四頁，第一二三四五號偵查卷第二三、二四頁，一審
卷第八、九頁，原審卷第二三、二四頁），則被告雖辯稱涂文雄僅交付吳昇展四十七
萬元，尚有餘款三萬元未付，其係向告訴人索取其代償之該三萬元云云，惟涂文雄借
款予吳昇展之利息約定如何？倘該三萬元係其於交付借款時預扣之利息，何以事後吳
昇展仍得索還？及被告與涂文雄約定之找車代價為何，被告有無經涂文雄授意轉向告
訴人索取其所謂找車代價之情事？此與認定被告係僅向告訴人索取三萬元，抑為告訴
人所稱之三十萬元，至有關係，自應究明；又果如被告所稱當時因該車尚有一萬元罰
款未繳，雙方同意扣除後餘款為二萬元，再依告訴人所稱其已至銀行提領一萬餘元及
以皮包內之餘款交付，則所剩款項應僅區區數千元而已，告訴人倘非遭被告等強押於
車內需索鉅款，其以一介女子有何必要為該區區數千元款項，竟與素昧平生之被告等
四名男子於深夜同車四處打電話籌借款項，亦深值研求；且告訴人當時既帶有提款卡
，其帳戶內尚有存款若干？當時有無提領款項？是否足以給付被告要求之二萬元？此
與被告所稱其尚未取得該二萬元一節是否屬實，及告訴人指稱被告等向其強押索取三
十萬元可否憑信之認定，俱有重要關係，亦不難自告訴人帳戶內之存提資料據以查明
。原審對於此等攸關被告被訴犯行是否成立之重要證據未予調查，即遽為其無罪之判
決，難謂無查證職責未盡及判決理由不備之違法。以上諸端，或為上訴意旨所指摘，
或為本院得依職權調查之事項，應認原判決有撤銷發回之原因。
據上論結，應依刑事訴訟法第三百九十七條、第四百零一條，判決如主文。
中      華      民      國    八十九    年      四      月    二十七    日
                              最高法院刑事第十庭
                                  審判長法官  曾  有  田
                                        法官  陳  宗  鎮
                                        法官  劉  介  民
                                        法官  魏  新  和
                                        法官  孫  增  同
      右正本證明與原本無異
                                              書  記  官
中      華      民      國    八十九    年      五      月      二      日


司法院資訊處製作；財團法人民間司法改革基金會備份。
